【裁判字號】    99,交抗,519
【裁判日期】    990121
【裁判案由】    違反道路交通管理處罰條例
【裁判全文】
臺灣高等法院交通事件裁定             99年度交抗字第519號
抗  告  人
即受處分人  甲○○
上列抗告人因違反道路交通管理處罰條例案件，不服臺灣臺北地
方法院，中華民國九十八年十二月三十一日所為裁定（九十八年
度交聲字第四一００號），提起抗告，本院裁定如下：
    主  文
抗告駁回。
    理  由
一、原裁定略以：本件抗告人即受處分人甲○○於民國九十八年
    九月二十三日下午十三時八分許，駕駛車號ＭＰ─八五五九
    號自用小客車，行經速限為每小時一百一十公里之國道三號
    高速公路南下一五二．九公里處，為內政部警政署國道公路
    警察局第七警察隊大甲分隊警員持電腦雷達測速槍測速，測
    得時速一百三十二公里，超速二十二公里，因而現場攔停受
    處分人，製單舉發等事實，業經證人即舉發警員汪忠誠、呂
    瑞峰於原審調查時證述在卷，復有內政部警政署國道公路警
    察局公警局九十八年九月二十三日交字第Ｚ0000000
    0號舉發違反道路交通管理事件通知單、內政部警察局署國
    道公路警察局第七警察隊九十八年十月二十六日公警七交字
    第０九八０七七二五七八號函在卷可考，從而，原處分機關
    依據道路交通管理處罰條例第三十三條第一項第一款、第六
    十三條第一項第一款之規定，裁處受處分人罰鍰新臺幣（下
    同）三千五百元，並記違規點數一點，核無違誤，受處分人
    之異議為無理由，應予駁回等語。
二、抗告意旨略以：警員之雷射測速槍，雖有檢定合格單，但無
    此裝備之檢定合格項目之細節，單憑一張檢定合格單實在含
    糊籠統，如在連續偵測多部車輛間之秒差數距為何？況原審
    傳喚本案執勤之警員到庭作證，實在係以球員兼裁判之意，
    舉凡現代法治國家，證人應該由第三人擔任實為公正無訛，
    不應由警員擔任證人，因為人不為己天誅地滅云云。
三、按「汽車行駛於高速公路、快速公路或設站管制之道路，不
    遵使用限制、禁止、行車管制及管理事項之管制規則而有下
    列行為者，處汽車駕駛人新臺幣三千元以上六千元以下罰鍰
    ：一、行車速度超過規定之最高速限或低於規定之最低速限
    。」、「汽車駕駛人有下列各款所列條款之一者，除依原條
    款處罰鍰外，並予記點：一、有第三十三條第一項、第二項
    、第三十八條第一項、第四十條、第四十五條、第四十七條
    第一款至第三款、第四十八條、第四十九條或第六十條第一
    項、第二項第一款、第二款情形之一者，各記違規點數一點
    。  」，道路交通管理處罰條例第三十三條第一項第一款、
    第六十三條第一項第一款分別定有明文。
四、經查：
（一）受處分人甲○○於九十八年九月二十三日下午十三時八分
      許，駕駛車號ＭＰ─八五五九號自用小客車，行經速限為
      每小時一百一十公里之國道三號高速公路南下一五二．九
      公里處，為內政部警政署國道公路警察局第七警察隊大甲
      分隊警員呂瑞峰持電腦雷達測速槍測速，測得法速一百三
      十二公里，超速二十二公里，因而由警員江忠誠、汪忠誠
      現場攔停受處分人甲○○，製單當場舉發等事實，業經證
      人呂瑞峰、江忠誠於原審調查時到庭結證屬實，而受處分
      人甲○○就其有於前揭時間、地點，駕駛車號ＭＰ─八五
      五九號自用小客車遭警攔停當場舉發等節，亦於原審調查
      時所不爭執，復有內政部警政署國道公路警察局公警局九
      十八年九月二十三日交字第Ｚ00000000號舉發違
      反道路交通管理事件通知單、內政部警察局署國道公路警
      察局第七警察隊九十八年十月二十六日公警七交字第０九
      八０七七二五七八號函附卷可稽。
（二）攔停舉發受處分人甲○○之內政部警政署國道公路警察局
      第七警察隊大甲分隊警員呂瑞峰、江忠誠係於九十八年九
      月二十三日下午十三時許，在該處執行勤務，當時係由警
      員呂瑞峰持雷射測速器測速，受處分人甲○○當時駕駛車
      號ＭＰ─八五五九號自用小客車在內線車道，因車速較快
      ，受處分人甲○○所駕車輛前方二百至三百公尺處均無其
      他車輛，且中線與外線車道亦沒有其他車輛，所以警員呂
      瑞峰係持雷射測速器直接對受處分人甲○○之車號ＭＰ─
      八五五九號自用小客車測速，雷射測速器是一對一，只能
      瞄一部車輛，因而測得受處分人甲○○所駕時速為一百三
      十二公里後，當場攔停受處分人甲○○所駕駛之車號ＭＰ
      ─八五五九號自用小客車等事實，業據證人呂瑞峰（詳原
      審卷第三一頁至第三二頁稱：我任職國道公路警察局第七
      警察隊大甲分隊，於當日下午一時許，與警員汪忠誠在國
      道三號高速公路南下一五二．九公里處執勤；本案是我舉
      發的，當天持用非照相式的雷射測速器測的，那天看到異
      議人的車子在內線車道，車速比較快，我就拿雷射槍對他
      的車子測速，他的速度就是一百三十二公里，我就準備攔
      查他，他的中線跟外側沒有車，有一段距離，我就準備攔
      他；我們在瞄準異議人車輛之前，沒有瞄準其他車輛，我
      們視距中他是第一輛車子，他的前面二百、三百公尺沒有
      車，因為測速槍是一對一，一次只能瞄一部車子；因為當
      時覺得異議人的車速比較快，就瞄準，他的車外線跟中線
      車道沒有車，內線車道就他這部車，他是第一部；當天雷
      射槍測速就是顯示一百三十二公里等語）、證人汪忠誠（
      詳原審卷第三三頁至第三三頁背面稱：我當時任職國道警
      局第七警隊，當日跟呂瑞峰在國道三號南下一百五十二．
      九公里處巡邏，呂瑞峰用雷射槍往後打測速，人攔下來之
      後，我有把雷射槍拿來看，顯示速度為一百三十二公里，
      測距為二百三十六公尺，當時車輛沒有很多等語）分別於
      原審調查時結證明確，互核所述情節相符，並有該處道路
      交通現場圖及照片六張等附卷可稽，是受處分人甲○○確
      有於上開時間、地點，駕駛車號ＭＰ─八五五九號自用小
      客車以時速一百三十二公里，行經速限每小時一百一十公
      里之國道三號高速公路南下一五二．九公里處，超速二十
      二公里乙節，應堪認定。
（三）受處分人提起抗告雖辯稱：警員呂瑞峰所持之雷射測速器
      縱有檢定合格單，惟並無合格項目之細節，如在連續偵測
      多部車輛間瞄測之秒差數距為何？及原審傳喚舉發警員到
      庭作證，實係球員兼裁判云云。惟警員呂瑞峰所持瞄測受
      處分人甲○○所駕駛車號ＭＰ─八五五九號自用小客車之
      雷射測速器，僅須瞄準鏡對準單一扣發板機即可精確測出
      所瞄準目標之速度，準確度無疑，規格屬「二００Ｈｚ非
      照相式」、檢定合格單號碼：ＭＯＧＢ0000000號
      ，檢定日期為九十八年六月二十三日，有效期限為九十九
      年六月三十日等情，此有內政部警政署國道公路警察局第
      七警察隊九十八年十月二十六日公警七交字第０九八０七
      七二五七八號函及經濟部標準檢驗局九十八年六月二十三
      日Ｍ00000000號雷射測速儀檢定合格證書等附卷
      可稽（詳原審卷第十二頁至第十四頁），參諸前揭證人呂
      瑞峰於原審所述：於瞄準受處分人甲○○車輛時，其前方
      二百至三百公尺處均無其他車輛，且中線與外線車道亦沒
      有其他車輛，而係以一對一瞄準等情，內容已如前述，則
      於警員舉發當時，並無受處分人甲○○抗告內容所稱「連
      續偵測多部車輛」之情形，是抗告意旨以「連續偵測多部
      車輛間瞄測之秒差數距」為由提起抗告，自無理由；另本
      件並無任何積極證據足以證明該執勤警員之舉發係屬虛偽
      ，或使人足信警員有何不可採之品性證據或前科證據存在
      ，受處分人亦未提出該名執勤警員之舉發確屬不實之相關
      證據以供調查，尚難僅憑受處分人之片面指述遽認本件有
      濫行取締之情事，則執勤警員本其維護交通秩序安全職責
      所為之依法舉發，自應受到合法正確之推定。況證人呂瑞
      峰、江忠誠均為內政部警政署國道公路警察局第七警察隊
      大甲分隊警員，與受處分人間素昧謀面又無怨懟，實無甘
      冒刑法上刑度為七年以下有期徒刑之偽證罪責，故為編織
      不實舉發之原因及理由存在。且考量交通違規行為又多屬
      迅速、稍縱即逝及不可回復等特性，舉發機關或原處分機
      關若能提出更多之法定證據方法，例如人證、書證、物證
      等證據資料以供司法審查之交通法庭加以判斷該交通違規
      行為之存否，自屬允當，惟若因前述交通違規行為特性而
      無法提供更多相關之書證、物證時，則舉發警員於司法審
      查之訴訟程序上立於證人之地位而證述其當時親身目擊及
      見聞之交通違規行為經過，亦屬於法定證據方法之一之人
      證證述，於法亦不有違，至於舉發警員立於證人之地位所
      為之證述是否可採，此乃交通法庭依經驗及論理法則判斷
      其證明力為何而得否採擇之心證層次，斷不可以舉發警員
      作為證人之所述，因不可能反於其先前所為舉發或遽謂其
      有績效壓力或獎金激勵而認均不可採，並進而全盤否定其
      立於證人地位所為之陳述。準此，受處分人甲○○所謂「
      球員兼裁判」乙節，提起抗告，亦難謂有理由。綜上，本
      件受處分人甲○○違規事實明確，原審因認原處分機關分
      別依道路交通管理處罰條例第三十三條第一項第一款、第
      六十三條第一項第一款之規定，裁處受處分人罰鍰三千六
      百元，並記違規點數一點，核無違誤，而駁回受處分人於
      原審之異議，揆諸前揭之規定，並無不當，受處分人之抗
      告為無理由，應予駁回。
五、依道路交通管理處罰條例第八十九條，道路交通案件處理辦
    法第二十六條，刑事訴訟法第四百十二條裁定如主文。
中    華    民    國    99    年    1     月    21    日
                  刑事第十八庭審判長法  官  吳鴻章
                                    法  官  周政達
                                    法  官  曾淑華
以上正本證明與原本無異。
不得再抗告。
                                    書記官  王增華
中    華    民    國    99    年    1     月    25    日


司法院資訊處製作；財團法人民間司法改革基金會備份。
